臺灣士林地方法院民事判決　九十年度簡上字第一○○號
　　上　訴　人　己○○
　　複　代理人　丙○○
　　法定代理人　辛○○
　　訴訟代理人　鐘美瑩
　　　　　　　　甲○○
　　　　　　　　乙○○
　　　　　　　　戊○○
　　　　　　　　丁○○
　　　　　　　　庚○○
右當事人間請求給付簽帳卡消費款事件，上訴人對於中華民國九十年五月二十九日本
院士林簡易庭八十九年度士簡字第一三一七號第一審判決提起上訴，本院判決如左：
    主      文
原判決廢棄。
被上訴人在第一審之訴駁回。
第一、二審訴訟費用由被上訴人負擔。
    事      實
甲、上訴人方面：
  一、聲明：如主文所示。
  二、陳述：除與原審判決書所載者相同茲予引用外，補稱：
     （一）上訴人已於民國八十八年二月二十六日申請將普通卡升級為金卡並經被上
           訴人於同年四月間承諾核發金卡，故兩造間就原普卡契約已合意變更為金
           卡，原普卡契約應已消滅。
     （二）依普卡申請書之約定，上訴人親自領卡，本件係因被上訴人違反約定，
           任意以郵寄方式寄發新普卡，肇致為第三人冒領盜刷，上訴人自不負任
           何責任。
     （三）證人彭如玉、何逸昭於原審作證時，證稱被上訴人寄發上訴人之掛號信
           ，已於八十八年九月十七日，送達被告任職之臺北市政府警察局大同分
           局（以下簡稱大同分局），並由何逸昭代為簽收領交上訴人云云。然經
           鈞院再次通知渠等到庭作證，彭如玉證稱，經其查證，並未查到八十八
           年九月十七日，有收受上訴人之系爭信件；何逸昭則證述：八十八年九
           月未簽收亦未交付系爭信件給上訴人等語。
     （四）被上訴人寄送之新普卡，既未經上訴人收受，被上訴人復未能證明已由
           上訴人之同居人或受僱人代為收受，其送達即不合法，對上訴人不生效
           力。況被上訴人所提出寄送之回執上，既未蓋有經手人或上訴人之印章
           自不能僅憑回執即認定上訴人已收受該信件。
     （五）系爭消費信用帳單上之簽名與上訴人於原舊普卡及其後申請之金卡上一
           貫之簽名明顯不符，可見顯係遭第三人偽造簽名使用。再者依鈞院調閱
           上訴人八十八年九月份之勤務分配表，對照被上訴人提供系爭簽帳消費
           之時日、地點，其中八十八年九月二十日二十一時二十九分於家福公司
           、同年九月二十四日十六時五十三分於惠陽百貨公司、九月二十六日十
           六時四十六分於桃園米堤西餐廳、九月二十七日十六時五十八分於馬獅
           龍民權店等多筆交易消費，均在上訴人上班值勤時間內，上訴人顯不可
           能擅離職守至上開地點消費。
     （六）依原普卡信用消費額度僅新臺幣（下同）八萬元，被上訴人竟容任第三
           人於不到十日之內，連續刷卡簽帳高達十八萬零五百七十五元，已超出
           信用額度，且其中數筆單筆消費高達二萬餘元。被上訴人就此鉅額之消
           費情形未及時注意並向上訴人確認，造成損失一再擴大，顯見被上訴人
           毫未盡其審核控管之責，具有重大過失，故本件自應由被上訴人自負其
           責。
  三、證據：援用原審之立證方法，並提出普卡正、反面、被上訴人函件、金卡申請
            書、金卡正、反面、郵局掛號郵件存根聯、慶豐銀行信用卡會員消費明
            細表、慶豐銀行信用卡別查詢表、普卡申請書、慶豐銀行簽帳單、慶豐
            銀行繳款通知書等影本各一份，並聲請傳訊證人何逸昭、彭如玉。
乙、被上訴人方面：
  一、聲明：駁回上訴。
  二、陳述：除與原審判決書所載者相同茲予引用外，補稱：
    （一）普卡變成金卡後，金卡是新的契約，被上訴人依普卡契約寄送新普卡予上
          訴人，原普卡契約仍然繼續，並不因升級為金卡而變更或消滅原普卡契約
          。
    （二）系爭信用卡已送達於上訴人服務之大同分局，已脫離被上訴人實力支配範
          圍，已處於上訴人實力可支配，並由寄交之機關蓋用該機構收郵印章，依
          郵政法第十二條及郵政規則第一百七十一條，應認已送達上訴人。
    （三）原普卡契約勾選領卡方式，雖是親自領取，但依據商業上慣例，僅第一次
          親自領取，第二次以後換發之新卡（通稱繼續卡）都是用寄送的。
    （四）對於系爭消費款並不主張係由上訴人所消費，惟主張上訴人之履行輔助人
          有收到新普卡，卻任由第三人使用，履行輔助人之過失視為上訴人自己之
          過失，故上訴人已違反普卡契約第三條「信用卡．．．僅限甲方（上訴人
          ）本人親自持用，不得轉讓、借與或以其它方法致他人占用或使用」之規
          定，依同條第二項規定，上訴人係屬債務不履行，應負擔清償所發生之各
          類帳款。
  三、證據：援用原審之立證方法，並提出簽帳消費時間、地點表、上訴人申請普卡
            及金卡信用卡申請書影本各一份。
丙、本院依職權調閱上訴人於台北市政府警察局大同分局八十八年九月份之上班勤務
    分配表一份。
    理      由
一、本件被上訴人起訴主張：上訴人於八十六年九月十三日與被上訴人訂立信用卡使
    用契約，並領用信用卡，依約上訴人即得於被上訴人之特約商店記帳消費，但應
    於次月十八日以前清償消費款予被上訴人，逾期應另給付按日息萬分之五點四計
    算之利息，並依前開利息加計百分之十之違約金，上訴人於被上訴人特約商店記
    帳消費尚積欠十八萬零五百七十五元未按期給付；被上訴人並於八十八年九月十
    七日，將新換發信用卡寄送至上訴人之工作地點大同分局（台北市○○區○○路
    八九號），並經上訴人之履行輔助人收受，上訴人卻任由第三人開卡使用刷卡消
    費，履行輔助人之過失視為上訴人自己之過失，故上訴人已違反普卡契約第三條
    信用卡僅限於本人親自持用，不得交由第三人使用之規定，依同條第二項規定，
    係屬債務不履行，自應負擔因此所發生之帳款，被上訴人得向上訴人請求給付十
    八萬零五百七十五元及利息、違約金云云。
二、上訴人則以：被上訴人已於八十八年四月，同意上訴人申請，將普通卡升級為金
    卡，原普卡契約應已消滅，況依原普卡契約約定，上訴人係選擇親自領卡，因被
    上訴人違約將新普卡以郵寄方式寄至上訴人工作機關，而上訴人實際並未領到該
    信用卡，亦未開卡，且簽帳單上之多筆消費時間，上訴人均在上班值勤時間，不
    可能持卡消費等語置辯。
三、查被上訴人主張上訴人向其申請信用卡及系爭信用卡之簽帳消費尚積欠十八萬零
    五百七十五元未給付之事實，業據提出信用卡申請書、信用卡約定條款、消費明
    細表各一份為證，並為上訴人所不爭執，而上訴人主張系爭信用卡所積欠之款項
    均非上訴人所簽帳消費之事實，亦為被上訴人所不爭執，均堪信為真實。本件兩
    造主要之爭執點，在於被上訴人逕將上訴人舊普卡到期後新核發之普卡郵寄至上
    訴人服務之大同分局，並由該局蓋上收文章後，該普卡遭第三人冒用消費之款項
    ，究應由何人負責。經查：
  （一）被上訴人主張系爭新普卡，以郵寄方式送達上訴人之工作地點即大同分局，
        並經該分局收發人員收受之事實，固提出郵局查件單及蓋有大同分局收文章
        之郵局掛號回執等影本各一份為證，惟查證人即大同分局收發人員彭如玉到
        庭證稱：「．．．系爭己○○的文件，經我查過後沒有登簿子。我在一審時
        之證言是說我要先回去查過後才知道有否收。我查不到八十八年九月十七日
        有收上訴人己○○的系爭文件。．．．」；證人即任職於該分局警備隊之工
        友何逸昭亦到庭證述：「．．．彭如玉於八十八年九月沒有交給我系爭己○
        ○的掛號信，所以我也沒有交給他．．．」、「（法官問：為何在簡易庭說
        有交給己○○？）我是說正常程序我會轉交，但這件我沒有簽收，也沒有交
        給己○○。」可見該信用卡郵件縱已送到該分局，亦未能證明系爭信用卡業
        經上訴人本人收受。
  （二）被上訴人又主張系爭款項縱非上訴人自行簽帳消費，惟該信用卡既已寄至上
        訴人工作地點，該收文人員即為上訴人之履行輔助人，其履行輔助人過失任
        由第三人使用信用卡消費，其過失應視為上訴人自己之過失，上訴人亦應負
        擔該帳款云云。按民法第二百二十四條第一項固明定債務人之代理人或使用
        人，關於債之履行有故意或過失時，債務人應與自己之故意或過失負同一責
        任。然稽諸上訴人提出之普卡信用卡申請契約中，上訴人申請信用卡時，指
        定領取卡片之方式為「親自領取」，而帳單寄送地址則為上訴人之住居地址
        ，即臺北縣中和市○○路○段七三巷十四號三樓，而該信用卡契約第十六條
　　　　規定：「信用卡因有效期限屆滿乙方（即被上訴人）得更換新卡號或以
　　　　原卡號讓甲方繼續持用本約定仍繼續有效，無須另行換約」，是原約定
　　　　之領卡方式，既未經更改自仍有其適用。由此可見，有關領取新卡之行為，
　　　　上訴人從未有以工作地點大同分局之收文人員為其代理人或使用人之意思，
　　　　被上訴人逕郵寄方式換發新卡至上訴人之工作地點，自不能謂已依契約之本
　　　　旨，給付信用卡。被上訴人空言主張有效期限屆滿換發新卡，依商業上慣例
　　　　，均是用寄送方式云云，並未舉以實其說。實則被上訴人逕以郵寄方式寄發
　　　　繼續卡之舉，只是為圖一己便利之權宜作法，其既貪圖該便利性，理應自行
　　　　承擔郵寄失卡之風險。
  （三）被上訴人另主張新卡開卡須有開卡密碼（即卡號、申請人出生年月日、身分
        證字號），系爭信用卡一次即開卡成功，有會員持卡資料影本一份可參，依
        經驗法則該卡縱遭冒用亦應係上訴人怠於注意義務所致云云。惟電子銀行、
        網路資訊發達之今日，個人之出生年月日、身分證字號資料極易外流，而該
        資料外流並非當然係個人怠於注意義務，亦有可能是銀行對客戶資料保密不
        週所致，自難僅以該信用卡一次即開卡成功，即逕推定該卡遭冒用必係上訴
        人怠於注意義務所致。
  （四）縱上各述，被上訴人之主張，均屬無據，而難採信。
四、被上訴人既不能證明上訴人業已收受系爭信用卡，或因上訴人之故意或過失致該
    卡任由第三人使用消費，從而，被上訴人依債務不履行，訴請上訴人給付消費款
    十八萬零五百七十五元，及自八十八年十月十九日起至清償之日止，按日息萬分
    之五點四計算之利息，並按前述利息加收百分之十之違約金，即無理由，不應准
    許。原審判命上訴人如數給付及負擔訴訟費用，尚有未洽，上訴意旨指摘原判決
    不當，求予廢棄改判，為有理由，應由本院予以廢棄改判如主文第二項所示。
五、兩造其餘之攻擊防禦方法，經核與本件判決之結果並無影響，爰不一一加以論述
    。
六、據上論結，本件上訴為有理由，依民事訴訟法第四百三十六條之一第三項、第四
    百五十條、第七十八條，判決如主文。
中　　　華　　　民　　　國　　九十一　　年　　　四　　　月　　 十七　　 日
                            臺灣士林地方法院民事第二庭
~B審判長法官　俞慧君
~B法　　　官　許永煌
~B法　　　官　陳靜芬
右為正本係照原本作成。
本件不得上訴。
中　　　華　　　民　　　國　　九十一　　年　　　四　　　月　　 十八　　 日
~B法院書記官　黃秀雲
